臺灣嘉義地方法院民事判決　　　　　　　 95年度訴字第503號
原　　　告　甲○○
訴訟代理人　嚴庚辰律師
　　　　　　陳國瑞律師
被　　　告　乙○○
訴訟代理人　張志偉律師
　　　　　　陳文彬律師
上列當事人間請求損害賠償事件，本院於民國96年8月15日言詞
辯論終結，判決如下：
    主  文
被告應給付原告新臺幣貳佰萬元及自民國九十五年八月一日起至
清償日止，按年息百分之五計算之利息。
訴訟費用由被告負擔。
本判決於原告以新臺幣陸拾陸萬柒仟元供擔保後，得假執行。但
被告如以新臺幣貳佰萬元為原告供擔保後，得免為假執行。
    事實及理由
一、按訴狀送達後，原告不得將原訴變更或追加他訴。但請求之
    基礎事實同一者，不在此限。民事訴訟法第255條第1項第2
    款定有明文。所謂請求之基礎事實同一，係指變更或追加之
    訴與原訴之主要爭點有其共同性，各請求利益之主張在社會
    生活上可認為同一或關連之紛爭，而就原請求之訴訟及證據
    資料，於審理繼續進行時，在相當程度範圍內具有同一性或
    一體性，得期待於後請求之審理予以利用，俾先後兩請求在
    同一程序得解決，避免重複審理，進而為統一解決紛爭者，
    即屬之（最高法院民國90年度臺抗字第2號、90年度臺抗字
    第287號裁定意旨參照）。本件原告於支付命令聲請狀主張
    依解除契約，回復原狀之法律關係，請求被告返還2,000,00
    0元，經被告於法定期間聲明異議，原支付命令之聲請視為
    起訴，原告於96年8月15日具狀主張兩造於94年9月8日簽立
    合作協議書（下稱系爭契約）尚未生效，追加備位主張依民
    法第179條不當得利之法律關係為請求權依據。被告雖不同
    意原告之追加，然經核原告主張之事實，均係有關被告基於
    系爭契約之約定，自原告收受新臺幣（下同）2,000,000元
    ，而請求被告返還之事實，其主張於社會上具有相當之關連
    性及共同性，訴訟證據資料亦可相互利用，揆諸前揭說明，
    應認其基礎事實同一，故原告所為訴之追加，自屬適法，應
    予准許，合先敘明。
二、原告主張：兩造簽立系爭契約，約定原告交付票面金額2,00
    0,000元，票號QC0000000號，票載發票日94年9月10日支票
    （下稱系爭支票）予被告，被告於94年9月12日提示兌現，
    依約被告應將訴外人麗綠食品工業有限公司（下稱麗綠公司
    ）60﹪股權移轉予原告，並於同年9月15日前提供附表所示
    名稱產品之配方予原告。惟被告迄今未辦理股權移轉過戶，
    亦未提供配方。又被告固提出麗綠公司全體股東簽署之出資
    額轉讓股東同意書（下稱系爭同意書）予原告，然其上並非
    記載將被告之出資額轉讓予原告，又係記載由訴外人王美雲
    擔任董事，移轉後被告未持有40﹪出資額，均與系爭契約約
    定不符，且未經全體股東同意，與公司法第111條第2項之規
    定不符。原告於95年5月19日、95年6月6日分別以存證信函
    催告被告履行，未獲置理，依民法第254條規定，原告並以
    95年6月6日臺北大安117支郵局存證信函第586號（下稱系爭
    信函）解除系爭契約，先位主張依民法第259條第1款、第2
    款之規定，被告應返還2,000,000元。又如前揭主張無理由
    ，則依系爭契約第8條約定，必須被告交付配方，系爭契約
    才生效，被告未交付配方，系爭契約尚未生效，故備位依民
    法第179條規定，請求被告返還2,000,000元。聲明：被告應
    給付原告2,000,000元及自支付命令送達翌日起至清償日止
    ，按年息5﹪計算之利息，並陳明願供擔保，請准宣告假執
    行。
三、被告則以：因原告於兩造簽立系爭契約前1日，向被告表示
    必須交付配方，才要給付2,000,000元，故被告於簽立系爭
    契約當天，即交付附表所示名稱產品之配方予原告，且經原
    告同意而提供予訴外人禾園生物科技有限公司（下稱禾園公
    司）生產元氣營養素後，再將產品交給元氣元素國際開發股
    份有限公司（下稱元氣公司）販售，如被告未交付配方，原
    告不會交付系爭支票。又被告已於94年10月17日將系爭同意
    書交予原告，原告及其指定之受讓人卓進金遲未於系爭同意
    書上簽名，致被告無法持以辦理出資額轉讓登記，被告並未
    給付遲延，且兩造約定轉讓股權之給付義務，並未約定給付
    期限，原告應先催告被告履行而未履行，被告始陷於給付遲
    延，須再催告履行而未履行，原告始得解除契約，原告未為
    2次催告，未取得解除權等語置辯。聲明：原告之訴駁回，
    如受不利判決，願供擔保，請准宣告免為假執行。
四、下列事項為兩造所不爭執，堪信屬實：
（一）兩造於94年9月8日簽立系爭契約，原告依系爭契約第1條
      約定，交付系爭支票予被告，被告於94年9月12日提示兌
      現。
（二）原告於95年5月19日以存證信函第539號催告被告履行股權
      移轉過戶及提供產品全套配方，被告於95年5月24日收受
      。原告於95年6月6日以系爭信函向被告表示解除系爭契約
      ，被告於95年6月12日收受。
（三）兩造並未約定被告依系爭契約移轉股權予原告之履行期。
（四）94年9月8日當時訴外人麗綠公司之股東為被告（出資1,00
      0,000元）、陳宗興（出資1,000,000元）、潘勇三（出資
      900,000元）、潘俊廷（出資750,000元）、黃小鳳（出資
      650,000元）、王美雲（出資500,000元）、賴添福（出資
      200,000元），其中陳宗興為董事長、乙○○、潘勇三為
      董事。
（五）被告於94年10月17日將系爭同意書交付原告，原告拒絕於
      該同意書上簽名。
（六）原告依系爭契約第1條之約定，指定被告將股權移轉予原
      告及訴外人即原告之母親卓進金。
（七）兩造於系爭契約僅約定移轉之股權比例，並未約定移轉何
      人名下之股權。
五、兩造爭執事項：
（一）被告履行交付10個配方、辦理移轉股權之義務，有無陷於
      給付遲延？原告主張依民法第254條規定，解除系爭契約
      ，有無理由？
（二）原告依民法第259條第1款、第2款規定，請求被告返還2,0
      00,000元，有無理由？
（三）原告以系爭契約尚未生效，依民法第179條規定請求被告
      返還2,000,000元，有無理由？
六、本院就上開爭點論述如下：
（一）被告履行交付10個配方、辦理移轉股權之義務，有無陷於
      給付遲延？原告主張依民法第254條規定，解除系爭契約
      ，有無理由？
   1、按給付有確定期限者，債務人自期限屆滿時起，負遲延責
      任。給付無確定期限者，債務人於債權人得請求給付時，
      經其催告而未為給付，自受催告時起，負遲延責任。民法
      第229條第1項、第2項前段定有明文。又契約當事人之一
      方遲延給付者，他方當事人得定相當期限催告其履行，如
      於期限內不履行時，得解除其契約，同法第254條亦定有
      明文。次按當事人主張有利於己之事實者，就其事實有舉
      證之責任，民事訴訟法第277條前段定有明文。
   2、本件原告主張：兩造簽立系爭契約第8條約定，被告應於
      94年9月15日前提供附表所示名稱產品之配方予原告，有
      系爭契約在卷可稽，堪信屬實，是被告依系爭契約之約定
      ，應於94年9月15提供附表所示產品之配方予原告。而被
      告辯稱：被告於兩造簽立系爭契約當日，即交付附表所示
      產品配方予原告乙節，為原告所否認，自應由被告就此有
      利於己之事實，負舉證責任。被告辯稱上情，無非係以：
      如被告未交付配方予原告，原告不會於94年9月28日傳真
      身分證予被告以辦理股權移轉之事，亦不會交付系爭支票
      ，且係原告提供被告所交付之配方予禾園公司，以生產元
      氣營養素，並交付元氣公司販賣等情，並提出元氣公司網
      頁資料、禾園公司報價單各1紙為證，另聲請向禾園公司
      函查為據。
   3、經查，兩造於系爭契約第1條約定被告應移轉麗綠公司股
      權予原告，至兩造約定被告交付配方予原告乙節，則於系
      爭契約第8條約定，且綜觀系爭契約全文約定意旨，難認
      兩造約定被告辦理移轉麗綠公司股權予原告與被告交付配
      方予原告間，有何關連性，是被告辯稱：如其未交付配方
      予原告，原告不會於94年9月28日傳真身分證予被告以辦
      理股權移轉，據以證明其已交付配方予原告，尚屬無據。
      次查，經本院依被告之聲請，檢附被告提出之元氣公司網
      頁資料，向禾園公司函詢該公司有無生產網頁資料顯示之
      產品，經禾園公司函覆稱：該公司曾生產元氣營養素產品
      ，生產該產品之配方係由當時擔任該公司總經理之被告負
      責，配方來源應詢問被告等語，有該公司96年5月29日陳
      報狀在卷可稽，故依禾園公司函覆內容，難認係原告提供
      配方予禾園公司，被告辯稱：係原告提供被告所交付之配
      方予禾園公司，以生產元氣營養素，亦難遽信。至被告另
      提出禾園公司報價單1紙，然觀諸該報價單之記載，係禾
      園公司出售元氣元素產品之報價單，尚難據以認定被告交
      付配方予原告之事實。再參酌系爭契約第1條原繕打內容
      為：原告於被告移轉麗綠公司股權手續完成後，將購買股
      權之代價3,000,000元匯入被告指定之帳戶等情，惟因原
      告已交付系爭支票予被告，兩造乃於系爭契約左下角「備
      註」處記載「簽約時甲方（即原告）支付新臺幣貳佰萬元
      整，餘款壹佰萬元待手續完成後一併支付，若無法過戶完
      成時，乙方（即被告）應予歸還甲方原支付款項」等語，
      並經兩造分別於「備註」處用印以為憑信，足見兩造對於
      系爭契約原繕打條款內容如有不符兩造約定之本旨者，當
      會另行加註甚明，是如被告於簽立系爭契約時，已交付配
      方予原告，當亦會加註以修改原繕打內容，以杜爭議，然
      兩造用印簽立之系爭契約第8條仍明文約定被告應於94年9
      月15日前提供附表所示名稱產品之配方予原告，且別無他
      處加註修改此項約定，是被告辯稱已交付配方予原告，尚
      難採信。此外，被告並未提出其他證據以證明其交付附表
      所示名稱產品之配方予原告，是被告此部分辯稱，即難遽
      採。
   4、被告應於94年9月15日前提供附表所示名稱產品之配方予
      原告，被告並未交付附表所示產品配方予原告，已如前述
      ，是被告自94年9月15日起，陷於給付遲延。再查，原告
      於95年5月19日以存證信函第539號催告被告提供附表所示
      產品配方及履行股權移轉過戶，經被告於95年5月24日收
      受；原告並於95年6月6日以系爭信函向被告表示解除系爭
      契約，經被告於95年6月12日收受等事實，亦如前述，是
      被告自94年9月15日起既陷於給付配方義務遲延，經原告
      催告履行而未履行，則原告依前揭民法第254條之規定，
      以系爭信函解除系爭契約，自屬有據。
   5、被告雖主張其願再交付附表所示配方予原告（見被告96年
      6月15日書狀）等語，然為原告所拒絕（見本院96年7月13
      日筆錄第3頁），且系爭契約既業經原告於95年6月12日合
      法解除，則原告已無受領給付之義務，併此敘明。
（二）原告依民法第259條第1款、第2款規定，請求被告返還2,0
      00,000元，有無理由？
   1、按契約解除時，當事人雙方回復原狀之義務，除法律另有
      規定或契約另有訂定外，由他方所受領之給付物，應返還
      之，受領之給付為金錢者，應附加自受領時起之利息償還
      之，民法第259條第1款、第2款定有明文。
   2、經查，原告簽立系爭契約，並交付系爭支票予被告，經被
      告於94年9月12日提示兌現系爭支票，又系爭契約業經原
      告依民法第254條之規定解除等事實，已如前述。從而，
      原告依首揭規定，請求被告返還2,000,000元及自支付命
      令送達翌日即95年8月1日起至清償日止，按年息5﹪計算
      之利息，自屬有據。
（三）本件原告以被告給付配方陷於遲延，主張依民法第254條
      規定解除系爭契約乙節既屬有據，則前列關於原告另主張
      被告辦理移轉股權義務陷於給付遲延，據以主張解除系爭
      契約有無理由之爭點，經核與本件判決結果不生影響，自
      無再予論述之必要。另原告先位主張依民法第254條規定
      解除系爭契約，依同法第259條第1款、第2款之規定請求
      既有理由，則其備位主張依民法第179條不當得利請求，
      即無庸審酌。
七、綜上，原告依民法第259條第1款、第2款之規定，請求被告
    返還2,000,000元及自95年8月1日起至清償日止，按年息5﹪
    計算之利息，自屬有據，應予准許。
八、本件原告陳明願供擔保，聲請宣告假執行，被告則陳明願供
    擔保，請准宣告免為假執行，經核均無不合，爰分別酌定相
    當之擔保金額併准許之。
九、本件事證已臻明確，原告其餘攻擊防禦方法，經核與本判決
    結果不生影響，爰不一一論敘，併此敘明。
十、據上論結，本件原告之訴為有理由，依民事訴訟法第78條、
    第390條第2項、第392條第2項，判決如主文。
中　　華　　民　　國　　96　　年　　8 　　月　　29　　日
                  民事第二庭  法　官  蘇雅慧
正本係照原本作成。
如不服本判決，應於送達後20日內，向本院提出上訴狀並表明上
訴理由，如於本判決宣示後送達前提起上訴者，應於判決送達後
10日內補提上訴理由書（須附繕本）。
中　　華　　民　　國　　96　　年　　8 　　月　　29　　日
                              書記官　劉昀匊
附表
   ┌───────────┬───────────┐
   │產   品   名    稱    │產   品   名    稱    │
   ├───────────┼───────────┤
   │美容美白營養餐        │排毒營養餐            │
   ├───────────┼───────────┤
   │抗過敏營養餐          │預防骨質疏鬆營養餐    │
   ├───────────┼───────────┤
   │提升免疫力營養餐      │生理期更年期營養餐    │
   ├───────────┼───────────┤
   │保護心血管營養餐      │三合一麥片            │
   ├───────────┼───────────┤
   │保護肝臟營養餐        │嬰兒米麥粉            │
   └───────────┴───────────┘
